臺灣高等法院臺中分院刑事判決　　　　96年度上訴字第1157號
上　訴　人　臺灣臺中地方法院檢察署檢察官
被　　　告　甲○○
　　　　　　　　　　　之10
上列上訴人因被告毒品危害防制條例案件，不服臺灣台中地方法
院96年度訴字第226號中華民國96年3月23日第一審判決 (起訴案
號：臺灣台中地方法院檢察署95年度毒偵字第5785號），提起上
訴，本院判決如下：
    主  文
上訴駁回。
    事  實及理  由
一、本案經本院審理結果，認第一審判決認事用法及量刑均無不
    當，應予維持，並引第一審判決書記載之事實、證據及理由
    。（如附件）
二、檢察官上訴及移送併辦（96年度偵字第1801、1802號）意旨
    略以：被告甲○○另於96年1月19日下午15時左右、96年2月
    12 日某時、96年2月14日上午某時、96年2月15日晚上19時
    左右，分別在臺中市○區○○路一段36號5樓之10住處、臺
    中縣清水鎮清水火車站廁所等處，利用注射之方式，施用第
    1級毒品海洛因多次。又於96年1月19日為警採尿前96小時內
    某時點，在不詳地點，以不詳方式，施用第2級毒品甲基安
    非他命至少1次。嗣於96年1月19日下午17時20分左右，在彰
    化縣彰化市○○路與金馬路口因交通違規為警查獲，經警採
    尿送驗查獲，又於96 年2月16日凌晨1時30分左右，在臺中
    縣清水鎮○○路390之4號，經警盤查查獲，並當場扣得其所
    有第1級毒品海洛因1包（含袋重0.24公克）及施用毒品器具
    橡皮筋1條、注射針筒1支等物，因認被告亦涉犯此部分施用
    第1、2級毒品犯行，並與原審判決認定之犯行，在法律評價
    上應屬於包括一罪的集合犯，為實質上一罪，依審判不可分
    原則，該併辦部分應為起訴效力所及等語。
三、本院查：被告上開移請併案部分犯行，如何與原審判決有罪
    部分，不具有集合犯實質上一罪關係，已據原審判決記載甚
    詳，本院就此法律上見解亦採相同看法，是檢察官認被告上
    開施用毒品犯行與本案有一罪關係而提起上訴，請求併予審
    理，為無理由，應予駁回。
四、據上論斷，應依刑事訴訟法第三百六十八條、第三百七十三
    條，判決如主文。
本案經檢察官乙○○到庭執行職務。
中　　華　　民　　國　　96　　年　　5　　月　　16　　日
            刑事第四庭    審判長法　官  洪  耀  宗
                                法　官  江  德  千
                                法　官  劉  登  俊
上列正本證明與原本無異。
除施用第一級毒品部分得上訴外，其餘不得上訴。
如不服本判決應於收受送達後十日內向本院提出上訴書狀，其未
敘述上訴之理由者並得於提起上訴後十日內向本院補提理由書（
均須按他造當人之人數附繕本）。
                                書記官  粘  銘  環
中　　華　　民　　國　　96　　年　　5 　　月　　17　　日
附件
臺灣臺中地方法院刑事判決　　　　　　　 96年度訴字第226號
公　訴　人　臺灣臺中地方法院檢察署檢察官
被　　　告　甲○○　男　28歲（民國○○年○月○○日生）
　　　　　　　　　　身分證統一編號：Ｚ000000000號
　　　　　　　　　　住臺中市○區○○里○○路○段36號5樓
　　　　　　　　　　　之10(在押)
上列被告因毒品危害防制條例案件，經檢察官提起公訴（95年度
毒偵字第5785號），本院判決如下：
    主    文
甲○○施用第一級毒品，累犯，處有期徒刑玖月。扣案之注射針
筒壹支、殘渣袋壹個均沒收。又施用第二級毒品，累犯，處有期
徒刑肆月。應執行有期徒刑壹年，扣案之注射針筒壹支、殘渣袋
壹個均沒收。
    犯罪事實
一、甲○○前曾於民國（下同）92年間，因施用毒品案件，經本
    院於92年5月1日以92年度毒聲字第1177號裁定送勒戒處所執
    行觀察、勒戒後，認無繼續施用毒品之傾向，於92年5月22
    日執行完畢釋放，並於92年5月22 日經臺灣臺中地方法院檢
    察署檢察官以92年度毒偵字第1330號為不起訴處分確定。又
    於93年間，因違反毒品危害防制條例案件，經本院以92年度
    訴字第2681號判處有期徒刑8月確定，又因竊盜案件，經本
    院以93年度中簡上字第308號判處有期徒刑10月確定，前開2
    罪並定應執行刑為有期徒刑1年4月，又因違反毒品危害防制
    條例案件，經本院以93年度訴字第1480號判處有期徒刑8 月
    確定，此部分與上開有期徒刑1年4月之刑接續執行，於95年
    4月15日縮短刑期執行完畢。詎其復基於施用第1級毒品之犯
    意，於95年11月19日上午10時左右，在臺中縣清水鎮○○路
    68號住處，以將海洛因加水稀釋後置於針筒內注射手臂之方
    式，施用第1級毒品海洛因1次。另基於施用第2級毒品甲基
    安非他命之犯意，於95 年11月19日某時，在臺中縣清水鎮
    ○○路68號住處，以將甲基安非他命置於電燈泡內，再點火
    後吸取蒸發氣體之方式，施用第2級毒品甲基安非他命1次。
    嗣於95年11月22日下午15時10分左右，為警持搜索票在其上
    揭住處查獲，並當場扣得其所有而供其施用海洛因毒品所用
    之注射針筒1支、殘渣袋一個，復經其同意採尿送驗結果呈
    嗎啡、甲基安非他命之陽性反應而悉上情。
二、案經臺中縣警察局清水分局報告臺灣臺中地方法院檢察署檢
    察官偵查起訴。
    理  由
一、本案被告甲○○所犯係死刑、無期徒刑、最輕本刑為3年以
    上有期徒刑以外之罪，其於本院準備程序就前開被訴事實為
    有罪之陳述，經受命法官告知簡式審判程序之旨，並聽取其
    與公訴人之意見後，本院認無不得或不宜改依簡式審判程序
    進行之處，而依刑事訴訟法第273條之1第1項、第284條之1
    ，裁定本案由受命法官獨任進行簡式審判程序，又被告雖因
    本案被羈押，然其既於準備程序當日被提解到庭訊問時就被
    訴事實為有罪之陳述，經聽取當事人意見後旋即裁定由受命
    法官獨任進行簡式審判程序，並隨即由受命法官任審判長進
    行簡式審判程序，被告既仍持續認罪，應可認其已放棄答辯
    ，自難認有何剝奪其實行防禦權之情事，合先敘明。
二、訊據被告甲○○於警詢、檢察官偵查及本院審理中，對於上
    開施用第1級毒品海洛因之事實，於本院審理中，對於上開
    施用第2級毒品甲基安非他命之事實，均供承不諱，且其查
    獲時經警採取尿液送檢驗結果，確呈現嗎啡及甲基安非他命
    之陽性反應，此有中山醫學大學附設醫院檢驗科藥物檢測中
    心95年11月30日編號第0000000號檢驗報告1 紙附卷可稽，
    再毒品施用尿液、血液中可檢出之最大時限，與施用劑量、
    施用頻率、施用方式、施用者飲水量之多寡、個人體質、代
    謝狀況、檢體收集時間點及所用檢測方法之靈敏度等因素有
    關，因個案而異，血液中藥物之半衰期（濃度減半所需時間
    ）分別為海洛因3分鐘，其代謝物嗎啡2至3小時、大麻20至
    36小時、安非他命12小時（當尿液偏酸性類4至8小時）、甲
    基安非卜9小時，一般於尿液中可檢出之最大時限，海洛因
    為2至4天、大麻1至10天、安非他命1至4天、甲基安非他命1
    至5天，有行政院衛生署管制藥品管理局92年7月23日管檢字
    第0920005609號函可資參照，復有經警查獲之被告所有而供
    其施用毒品海洛因所用之注射針筒1支、殘渣袋1個扣案可茲
    佐證，足見被告上開自白核與事實相符，應可採信。再被告
    前曾於92年間，因施用毒品案件，經本院於92年5月1日以92
    年度毒聲字第1177號裁定送勒戒處所執行觀察、勒戒後，認
    無繼續施用毒品之傾向，於92年5月22日執行完畢釋放，並
    於92年5月22日經臺灣臺中地方法院檢察署檢察官以92年度
    毒偵字第1330號為不起訴處分確定，顯見其於上開觀察、勒
    戒執行完畢後5年內，再度施用毒品，自應依毒品危害防制
    條例第10條之規定處罰。從而，本案事證明確，被告犯行堪
    以認定，應依法論科。
三、核被告甲○○所為，係犯毒品危害防制條例第10條第1項、
    第2項之施用第1級、第2級毒品罪。其於施用第1級毒品海洛
    因及第2級毒品甲基安非他命前持有第1級毒品、第2級毒品
    之低度行為，均為施用之高度行為所吸收，不另論罪。又查
    被告前曾於 93 年間，因違反毒品危害防制條例案件，經本
    院以 92 年度訴字第 2681 號判處有期徒刑 8 月確定，又
    因竊盜案件，經本院以 93 年度中簡上字第 308 號判處有
    期徒刑 10 月確定，前開 2 罪並定應執行刑為有期徒刑 1
    年 4 月，又因違反毒品危害防制條例案件，經本院以 93
    年度訴字第 1480 號判處有期徒刑 8 月確定，此部分與上
    開有期徒刑 1 年 4 月之刑接續執行，於 95 年 4 月 15
    日縮短刑期執行完畢，有臺灣高等法院被告前案紀錄表及臺
    灣臺中地方法院檢察署刑案資料查註紀錄表各 1 份在卷可
    憑，其受有期徒刑執行完畢後，5 年內故意再犯有期徒刑以
    上之罪，應依刑法第 47 條第 1 項之規定以累犯論，並加
    重其刑。被告所犯上開 2 罪，犯意各別，犯罪構成要件亦
    不相同，應分論併罰。爰審酌被告有多次違反毒品危害防制
    條例前科，經觀察勒戒及判刑執行完畢後，仍為本件施用毒
    品之行為，未見悔意，戒癮之意志力甚為薄弱，然其犯後坦
    承犯行，態度堪認良好等情狀，分別量處如主文所示之刑，
    並定其應執行之刑。扣案之針筒 1 支、殘渣袋 1 個，為被
    告所有，供其施用毒品海洛因所用之物，業據被告供承在卷
    ，爰併依刑法第 38 條第 1 項第 2 款之規定諭知沒收。
四、檢察官（臺灣臺中地方法院檢察署96年度毒偵字第1039 、
    1194號）移送併辦意旨雖以：被告甲○○另於96年1 月19日
    下午15時左右、96年2月12日某時、96年2月14日上午某時、
    96年2月15日晚上19時左右，分別在臺中市○區○○路一段
    36號5樓之10住處、臺中縣清水鎮清水火車站廁所等處，利
    用注射之方式，施用第1級毒品海洛因多次。又於96年1月19
    日為警採尿前96小時內某時點，在不詳地點，以不詳方式，
    施用第2級毒品甲基安非他命至少1次。嗣於96年1月19日下
    午17時20分左右，在彰化縣彰化市○○路與金馬路口因交通
    違規為警查獲，經警採尿送驗查獲，又於96年2月16 日凌晨
    1時30分左右，在臺中縣清水鎮○○路390之4號，經警盤查
    查獲，並當場扣得其所有第1級毒品海洛因1包（含袋重0.24
    公克）及施用毒品器具橡皮筋1條、注射針筒1支等物，因認
    被告亦涉犯此部分施用第1、2級毒品犯行，並與本院判決認
    定之犯行，在法律評價上應屬於包括一罪的集合犯，為實質
    上一罪，依審判不可分原則，該併辦部分應為起訴效力所及
    等語。惟查：施用毒品犯罪，或為零星偶一之施用，或長期
    不間斷的反覆施用，均有其可能性，實難認立法者於制定刑
    罰法律之初，已認知施用毒品行為必屬具反覆性之犯罪，且
    有意藉由法條中客觀構成要件之行為要素，涵括上開具有反
    覆實施特性之數個犯罪行為，且本次刑法修正既依據「刑罰
    公平原則」之考量，刪除有關連續犯之規定，並將含有連續
    犯性質之常業犯一併全數刪除，則再以集合犯之概念逕為評
    價多數施用毒品之行為，即有不當。復觀諸上開併案部分中
    ，被告於96年1月19日、96年2月12日、96年2月14日、96年2
    月15日施用海洛因之犯行，及於96年1月19日為警採尿前96
    小時內某時點，施用甲基安非他命等犯行，距本案起訴經認
    定之95年11月19日之施用海洛因、甲基安非他命之時點，均
    逾2個月以上，足見上開併辦中被告施用海洛因、甲基安非
    他命之犯行與經起訴論罪部分之犯行間，明顯可分而具有獨
    立性；亦無任何積極證據足資證明被告已因施用海洛因而具
    成癮性，自核與最高法院86年臺上字第3295號判例所稱「數
    行為於同時同地或密切接近之時地實施」之特性並不相符，
    已難認合於「接續犯」之前提要件；再者，95年7月1日施行
    之刑法，已刪除連續犯之規定，而先後多次施用毒品之行為
    ，以往法院之一致見解均認為係連續犯，亦不能因刑法修正
    後，即逕將原屬連續犯罪質之行為，遽予轉變成集合犯而論
    以1罪（連續犯廢除後，原屬連續犯之行為，應論以數罪）
    。故檢察官上開併案部分中之被告於96年1月19日、96年2月
    12日、96年2月14日、96年2月15日施用海洛因之犯行，及於
    96年1月19日為警採尿前96小時內某時點，施用甲基安非他
    命等犯行，既應依新法處斷，而其各該次施用海洛因、甲基
    安非他命之犯行亦應評價為獨立行為，自當論以數罪而分論
    處罰，本院無從併予審究，應將此併辦部分退由檢察官另行
    處理。
據上論斷，應依刑事訴訟法第273條之1第1項、第299條第1項前
段，毒品危害防制條例第10條第1項、第2項、第23條第2項，刑
法第11條、第47條第1項、第51條第5款、第38條第1項第2款，判
決如主文。
本案經檢察官陳永豐到庭執行職務。
中　　華　　民　　國　　96　　年　　3 　　月　　23　　日
                  刑事第四庭    法  官    林宜民
上正本證明與原本無異。
如不服本判決，應於送達後十日內向本院提出上訴狀（須附繕
本），上訴於台灣高等法院台中分院。
                                書記官    吳淑願
中　　華　　民　　國　　96　　年　　3 　　月　　23　　日
